臺灣臺中地方法院民事判決　　　　　　 96年度重訴字第270號
原　　　告　丁○○
　　　　　　乙○○
　　　　　　甲○
共　　　同
訴訟代理人　張欽昌律師
被　　　告　益盛建設股份有限公司
特別代理人　丙○○
上列當事人間請求清償債務等事件，本院於民國96年9月17日言
詞辯論終結，判決如下：
    主  文
被告應分別給付原告丁○○新台幣陸佰捌拾參萬肆仟參佰陸拾貳
元、原告乙○○新台幣伍百玖拾陸萬貳仟捌佰陸拾捌元、原告甲
○新台幣參佰陸拾玖萬壹仟參佰參拾貳元，及均自民國九十六年
九月七日起至清償日止，按年息百分之五計算之利息。
訴訟費用由被告負擔。
本判決第一項於原告丁○○以新台幣貳佰貳拾柒萬玖仟元、原告
乙○○以新台幣壹佰玖拾捌萬捌仟元、原告甲○以新台幣壹佰貳
拾參萬壹仟元為被告供擔保後，得假執行。但被告依序以新台幣
陸佰捌拾參萬肆仟參佰陸拾貳元、伍百玖拾陸萬貳仟捌佰陸拾捌
元、參佰陸拾玖萬壹仟參佰參拾貳元，為原告丁○○、乙○○、
甲○預供擔保後，得免為假執行。
    事實及理由
甲、程序事項：
一、被告之法定代理人張金益已於民國96年4月29日死亡，且被
    告公司迄未改選新任董事長，而原告聲請選任特別代理人，
    並經本院於民國96年9月10日裁定選任丙○○（即被告公司
    原法定代理人張金益之父親）為被告公司於本件訴訟之特別
    代理人，合先敘明。
二、被告經合法通知，未於言詞辯論期日到場，核無民事訴訟法
    第386條各款所列情形，爰依原告之聲請，由其一造辯論而
    為判決。
三、按訴狀送達後，原告不得將原訴變更或追加他訴。但擴張或
    減縮應受判決事項之聲明者，不在此限，民事訴訟法第255
    條第1項第3款定有明文。本件原告原起訴請求被告乙○○給
    付6,162,868元及自起訴狀繕本送達翌日起至清償日止，按
    年息5%計算之利息，嗣於訴訟進行中，就其請求聲明減縮為
    被告乙○○給付5,962,868元及自起訴狀繕本送達翌日起至
    清償日止，按年息5%計算之利息，屬減縮應受判決事項之聲
    明，核與首揭規定相符，應予准許，合先敘明。
乙、實體方面：
一、原告起訴主張：
  (一)原告丁○○於95年4月11日與被告公司就被告公司所推出建
    案名稱「閱歐洲」編號A1之預售屋房、地（即現坐落台中市
    北屯區○○段432地號土地及其上門牌為台中市北屯區○○
    ○街3號之建物），簽立土地、房屋預定買賣合約書，原告
    丁○○於簽約時，給付簽約訂金新台幣（下同）150萬元，
    嗣並陸續依約給付各期價金款項，總計已給付價金（包括簽
    約定金）共5,334,362元；另原告乙○○於95年2月27日與被
    告公司就上開建案編號A2之預售屋房、地（即現坐落台中市
    北屯區○○段432之8地號土地及其上門牌為台中市北屯區○
    ○○街1號之建物），簽立土地、房屋預定買賣合約書，原
    告乙○○於簽約時，給付簽約訂金150萬元，嗣並陸續依約
    給付各期價金款項，總計已給付價金（包括簽約定金）共4,
    462,868元；另原告甲○於95年7月10日與被告公司就上開建
    案編號B2之預售屋房、地（即現坐落台中市○○區○○段43
    2之9地號土地及其上門牌為台中市北屯區○○○街100號之
    建物），簽立土地、房屋預定買賣合約書，原告甲○於簽約
    時，給付簽約訂金90萬元，嗣並陸續依約給付各期價金款項
    ，總計已給付價金（包括簽約定金）共2,791,332元。
  (二)詎被告公司於應履行房、地移轉登記及交付義務之際，其公
    司之原法定代理人張金益因財務問題而自殺身亡，被告公司
    之不動產（包括本件契約之買賣標的）亦因被告公司積欠銀
    行債務，遭債權人銀行聲請執行查封，其對原告三人之給付
    （移轉登記及交付）義務即因可歸責於原告之事由而給付不
    能，爰依民法第226條第1項、第256條規定，以本起訴狀為
    解除兩造間系爭房、地買賣契約之意思表示，並依民法第25
    9條第1款、第260條、第249條第3款之規定，請求被告返還
    所受領之價金，並就其中屬於定金部分請求加倍返還。
  (三)聲明：除假執行之供擔保金額外，餘如主文所示。
二、被告未於言詞辯論期日到場，亦未提出準備書狀作何聲明或
    陳述。
三、法院之判斷：
  (一)原告主張之事實，業據其提出與所述情節相符之土地預定買
    賣合約書、房屋預定買賣合約書、統一發票、金融機構之匯
    款、存款憑條、支票、信用合作社匯款申請書、代收款收據
    影本及、土地、房屋登記謄本為證，核與其所述相符，被告
    未於言詞辯論期日到場，亦未提出書狀作任何聲明或陳述供
    本院審酌，本院依調查證據之結果及斟酌全辯論意旨，堪信
    原告之主張為真實。
  (二)按「物之出賣人，負有交付其物於買受人，並使其取得該物
    所有權之義務」、「因可歸責於債務人之事由，致給付不能
    者，債權人得請求賠償損害」、「債權人於有第226條之情
    形時，得解除其契約」民法第348條第1項、第226條第1項、
    第256條分別定有明文。次按「土地經法院囑託辦理查封登
    記後，未為塗銷登記前，登記機關應停止與其權利有關之新
    登記，土地登記規則第129條第1項定有明文。故被執行查封
    之土地，在法院撤銷查封前，請求土地所有人辦理該土地所
    有權之移轉登記，即係處於給付不能之狀態，法院自不能命
    為移轉登記。…次按所謂不可歸責於債務人之事由，係指發
    生於外部而與債務人無關之事故而言，茍因債務人之內部準
    備工作不能如期完成，以致發生給付或受領之遲延時，雖該
    內部準備工作之不能如期完成，係出於第三人之行為，亦不
    能認為有不可歸責於債務人之事由，而使其免負遲延責任」
    ，最高法院90年度台上字第1418號判決可資參照。查本件債
    務人即被告於履行其義務前，系爭土地房屋遭板信商業銀行
    聲請法院假扣押查封，係因被告以該土地向其抵押借款未如
    期清償所致，非屬與被告無關之外部事故，是本件買賣標的
    顯屬給付不能，且該給付不能係可歸責於被告之事由所致，
    被告自應就該給付不能負損害賠償責任，原告依民法第256
    條規定，以起訴狀為解除買賣契約之意思表示，自屬有據。
  (三)又「契約解除時，當事人雙方回復原狀之義務，除法律另有
    規定或契約另有訂定外，依左列之規定：一、由他方所受領
    之給付物，應返還之」、「解除權之行使，不妨礙損害賠償
    之請求」、「定金，除當事人另有訂定外，適用左列之規定
    ：三、契約因可歸責於受定金當事人之事由，致不能履行時
    ，該當事人應加倍返還其所受之定金」，民法第259條第1款
    1 第260條、第249條第3款分別定有明文。本件原告依法解
    除契約，已如前述，且受定金之被告有可歸責之事由，致本
    件買賣契約無法履行，依上開規定，原告丁○○、乙○○、
    甲○自得請求被告返還所受領之價金5,334,362元（其中定
    金150萬元）、4,462,868元（其中定金150萬元）、2,791,3
    32元（其中定金90萬元），並請求被告加倍返還已受領之定
    金，合計分別為6,834,362元、5,962,868元、3,69 1,332元
    。
  (四)綜上所述，原告依買賣契約之法律關係，請求被告給付如主
    文所示之金額，為有理由，應予准許。又公示送達，自將公
    告或通知書黏貼公告處之日起，其登載公報或新聞紙者，自
    最後登載之日起，經20日發生效力，民事訴訟法第152條第1
    項前段定有明文。本件原告請求之利息起算日為自起訴狀繕
    本送達翌日起算，惟本件係以公示送達方式將起訴狀繕本及
    言詞辯論期日通知書送達於被告，其公告登報日為96年8月
    17日，至同年9月6日發生送達之效力，故原告利息請求自96
    年9月7日起至清償日止，按年息5%計算之部分，為有理由，
    應予准許。
  (五)本件原告陳明願供擔保請准宣告假執行，核無不合，爰酌定
    相當擔保金額准許之；又本院既准原告供擔保宣告假執行，
    為衡平起見，並依民事訴訟法第392條第2項規定，依職權宣
    告被告得預供擔保而免為假執行。
據上論結，本件原告之訴為有理由，依民事訴訟法第385條第1項
前段、第78條、第390條第2項、第392條，判決如主文。
中　　華　　民　　國　　96　　年　　10　　月　　8 　　日
                  民事第一庭    法　官　卓進仕
以上正本係照原本作成。
如對本判決上訴，須於判決送達後20日內向本院提出上訴狀（須
附繕本）。
中　　華　　民　　國　　96　　年　　10　　月　　8 　　日
                                書記官
